【裁判字號】    98,交聲,656
【裁判日期】    990226
【裁判案由】    聲明異議
【裁判全文】
臺灣臺南地方法院交通事件裁定         98年度交聲字第656號
原處分機關  交通部公路總局嘉義區監理所麻豆監理站
異議人即受
處分人      甲○○
上列受處分人因違反道路交通管理處罰條例案件，對於交通部公
路總局嘉義區監理所麻豆監理站，民國98年5月14日所為之裁決
處分（處分案號：麻監裁罰字第裁75-M00000000號），聲明異議
，本院裁定如下：
      主  文
原處分關於「汽車駕駛人駕駛汽車肇事致人受傷而逃逸」部分之
處罰均予撤銷。
      理  由
一、原處分意旨略以：異議人即受處分人甲○○（下稱異議人）
    於民國98年3月18日晚間21時47分許，騎乘案外人王賢能所
    有車號PND-408號重型機車，行經臺南縣善化鎮小新里臺一
    線313.5公路處時，有未戴安全帽；未遵行車道逆向行
    駛；肇事致翁烔甯受傷後逃逸之違規行為，，經臺南縣警
    察局善化分局交通事故處理小組警員(下稱舉發機關)開單舉
    發。嗣原處分機關即交通部公路總局嘉義區監理所麻豆監理
    站，以異議人違規事實明確，違反道路交通管理處罰條例（
    下稱處罰條例）第31條第6項、第45條第1款、第62條第4項
    、第63條(原裁決漏載第1項第3款)，並參酌違反道路交通管
    理事件統一裁罰基準及處理細則所附基準表(下簡稱基準表)
    之規定，裁處異議人罰鍰合計新臺幣（下同）7400元(未戴
    安全帽部分500元、逆向行駛部分900元、肇事逃逸部分6000
    元)，並記違規點數1點及吊銷駕駛執照，一年內禁考等語。
二、本件聲明異議意旨略以：翁烔甯發生車禍後叫人用安全帽打
    我，我因心生畏懼而被逼離，我有撥110報案，並主動到茄
    拔派出所報案，再由茄拔派出所警員帶我到舉發機關處理，
    我並無肇事逃逸之違規行為(餘參酌異議狀所載)，為此聲明
    異議，請求撤銷原處分等語。
三、按機器腳踏車駕駛人或附載座人未依規定戴安全帽者，處駕
    駛人新臺幣五百元罰鍰；次按汽車駕駛人，爭道行駛有不按
    遵行之方向行駛情形者，處新臺幣六百元以上一千八百元以
    下罰鍰；復按汽車駕駛人駕駛汽車肇事致人受傷或死亡者，
    應即採取救護措施及依規定處置，並通知警察機關處理，不
    得任意移動肇事汽車及現場痕跡證據，違反者處新臺幣三千
    元以上九千元以下罰鍰。前項駕駛人肇事致人受傷而逃逸者
    ，吊銷其駕駛執照；致人重傷或死亡而逃逸者，吊銷其駕駛
    執照，並不得再考領；再按汽車駕駛人有違反處罰條例第45
    條情形者，除依原條款處罰鍰外，並予記違規點數1點；處
    罰條例第31條第6項、第45條第1款、第62條第3項前段、第4
    項、第63條第1項第1款，分別定有明文。
四、本院審酌：
  (一)異議人於98年3月18日晚間21時47分許，未戴安全帽騎乘他
    人所有車號PND-408號重型機車，沿臺南縣善化鎮○○里○
    ○○○路由北向南逆向行駛於臺一線北向車道機車優先道上
    ，於行經該路北向313.5公里處時與翁烔甯騎乘之車牌號碼
    181- CSL號重型機車發生碰撞，致翁烔甯受有「左側足踝外
    踝閉鎖性骨折及左足第四蹠骨閉鎖性骨折」等傷害。甲○○
    於肇事後並未停留於現場協助救護翁烔甯，逕行駕車離開。
    經舉發機關以異議人有未戴安全帽；未遵行車道逆向行
    駛；肇事致人受傷後逃逸之違規行為，而開單舉發。再經
    原處分機關依處罰條例第31條第6項、第45條第1款、第62條
    第4項、第63條，並參酌基準表之規定，裁處異議人罰鍰合
    計7400元，記違規點數1點及吊銷駕駛執照，一年內禁考。
    而異議人僅就本件裁決中「肇事致人受傷後逃逸」之裁罰部
    分異議，而未對於「未戴安全帽」及「未遵行車道逆向行駛
    」部分異議。又異議人因本件肇事所涉刑事案件，經臺灣臺
    南地方法院檢察署檢察官偵查後，以異議人涉及刑法第185
    條之4之肇事逃逸罪嫌及同法第284條第1項前段之過失傷害
    罪嫌為由，以98年度調偵字第1219號案提起公訴，並經本院
    以99年度交訴字第26號案審理中，尚未審結乙節，有：
    本件裁決書。
    本件舉發通知單。
    本院99年度交訴字第26號全案卷宗可證。
    異議人聲明異議狀。
    PND-408號重型機車車籍資料。
    等件為證，且為異議人所不否認，此部分事實當可認定。
  (二)按一行為同時觸犯刑事法律及違反行政法上義務規定者，依
    刑事法律處罰之。但其行為應處以其他種類行政罰或得沒入
    之物而未經法院宣告沒收者，亦得裁處之。前項行為如經不
    起訴處分或為無罪、免訴、不受理、不付審理之裁判確定者
    ，得依違反行政法上義務規定裁處之，行政罰法第26條定有
    明文。亦即違反行政法上義務之人，如其行為同時違反刑事
    法律時，僅依刑事法律處罰即可，不得再依行政法規予以處
    罰，除非該處罰之種類與刑罰不同，此即所謂一事不二罰之
    原則；又如刑事上該違反行政法規之行為，如不成立犯罪為
    法院為無罪判決後，行政機關始得依其違反行政法規之規範
    予以處罰，亦即為行政處罰之機關，就事實之認定不得違反
    法院之認定，此觀之上揭條文自明。
  (三)經查：異議人所涉肇事逃逸犯行，已經在本院審理中，如經
    本院判決有罪處以刑罰，則本件裁決就異議人肇事後逃逸部
    分裁處6000元罰鍰部分即有違上揭行政罰法第26條第1項前
    段一事不二罰之規定，而予異議人雙重處罰。又就異議人肇
    事致人受傷逕自離開現場之事實而言，如異議人並無逃逸之
    行為，則其顯然僅係違反上揭處罰條例第62條第3項前段「
    應即採取救護措施及依規定處置，並通知警察機關處理，不
    得任意移動肇事汽車及現場痕跡證據」之規定，而應依該條
    予以處罰；僅於異議人確有逃逸之行為者，始得依違反處罰
    條例第62條第4項「肇事致人受傷後不得逃逸」之規定，予
    以處罰。而異議人是否涉及肇事逃逸犯行尚在本院審理中並
    未審結，此有本院依職權調閱之上揭刑案卷宗可稽，已如前
    述，依此異議人是否涉有肇事逃逸犯行，或僅係單純違反肇
    事後「應即採取救護措施及依規定處置，並通知警察機關處
    理，不得任意移動肇事汽車及現場痕跡證據」之規定尚未可
    知，倘異議人所涉肇事逃逸刑案經本院判處無罪時，依上揭
    所述，原處分機關則僅得依處罰條例第62條第3項前段之規
    定予以處罰，而非依第62條第4項之規定予以處罰。故不論
    本件異議人是否涉及肇事逃逸之違規行為，原處分機關於法
    院判決前逕行予以處罰即有未洽。依此本院不再就異議人是
    否涉及肇事逃逸違規行為部分為實體上之認定，附此敘明。
五、從而，原處分機關就本件交通違規有關肇事逃逸有關罰鍰、
    吊銷駕駛執照1年內禁考之處罰部分均有未洽應予撤銷。
六、本件異議人涉及肇事逃逸違規行為部分應由原處分機關，另
    待異議人之刑事案件判決確定後，再為適當之裁處。
七、據上論斷，應依道路交通案件處理辦法第20條，裁定如主文
    。
中    華    民    國    99    年    2     月    26    日
                      交通法庭法  官  蔡直青
以上正本證明與原本無異。
如不服本裁定，應於收受送達後5日內向本院提出抗告狀。（應
附繕本）
                              書記官  黃鋕偉
中    華    民    國    99    年    2     月    26    日

司法院資訊處製作；財團法人民間司法改革基金會備份。
